【裁判字號】    98,上訴,3543
【裁判日期】    981110
【裁判案由】    毒品危害防制條例等
【裁判全文】
臺灣高等法院刑事判決                98年度上訴字第3543號
上  訴  人  臺灣桃園地方法院檢察署檢察官
上  訴  人
即  被  告  甲○○
指定辯護人  本院公設辯護人陳德仁
上  訴  人
即  被  告  乙○○
                    （
選任辯護人  扶助律師洪瑞悅律師
上列上訴人因被告等毒品危害防制條例案件，不服臺灣桃園地方
法院98年度訴字第487 號，中華民國98年6 月30日第一審判決（
起訴案號：臺灣桃園地方法院檢察署98年度偵字第2551號），提
起上訴，本院判決如下：
    主  文
原判決關於乙○○販賣第二級毒品予李信憲部分暨定應執行刑部
分，均撤銷。
乙○○販賣第二級毒品，處有期徒刑壹年玖月，未扣案之因犯罪
所得之財物新臺幣壹仟元沒收之，如全部或一部不能沒收時，以
其財產抵償之；又販賣第二級毒品，處有期徒刑壹年玖月，未扣
案之因犯罪所得之財物新臺幣壹仟元沒收之，如全部或一部不能
沒收時，以其財產抵償之。應執行有期徒刑參年肆月，未扣案之
因犯罪所得之財物新臺幣貳仟元沒收之，如全部或一部不能沒收
時，以其財產抵償之。
其餘上訴駁回。
    事  實
一、甲○○明知假麻黃(Pseudoephedrine) 係毒品危害防制條
    例第2條 第2 項4 款規定之第四級毒品，亦係製造甲基安非
    他命之毒品先驅原料，非經許可，不得製造，竟與陳峰嘉（
    共同製造第四級毒品部分，已經原審判處有期徒刑二年確定
    ）、某姓名、年籍不詳綽號「鴨子」之成年男子共同基於製
    造第四級毒品假麻黃之犯意聯絡，由「鴨子」、陳峰嘉負
    責購買製造假麻黃器具、原料，甲○○負責自網站下載製
    造假麻黃之技術，自民國（下同）98年1 月17日起，共同
    在陳峰嘉位於桃園縣平鎮市○○路○ 段616 巷171 號住處4
    樓，以購得之「沙復因」、「樂得克」2 種感冒藥做為製毒
    原料軟化，過濾掉粉狀物後，再加入「氫氧化納」萃取其透
    明液體過濾成「麻黃鹼」，俟加入「鹽酸」鹵化後，再以「
    丙酮」沖洗風乾成「假麻黃」，迄至98年1 月21日20時許
    ，經警持台灣桃園地方法院核發之搜索票在前址執行搜索時
    ，查獲附表一所示假麻黃成品、半成品、包裝容器及附表
    二所示製造第四級毒品假麻黃之器具，始悉上情。
二、乙○○明知甲基安非他命係毒品危害防制條例第2 條第2 項
    第2 款規定之第二級毒品，非經許可，不得販賣，竟基於販
    賣第二級毒品甲基安非他命以牟利之犯意，於97年1 月初某
    日，在臺北縣八里鄉○○路與中山路2 段路口處乙○○所經
    營之檳榔攤，以新臺幣（下同）1,000 元之價格，販售0.1
    公克之甲基安非他命予李信憲；另基於販賣第二級毒品甲基
    安非他命以牟利之犯意，於97年1 月中旬某日，在上開乙○
    ○所經營之檳榔攤，再以1,000 元之價格，販售0.1 公克之
    甲基安非他命予李信憲。嗣於98年1 月21日20時許，經警持
    台灣桃園地方法院核發之搜索票在乙○○位於桃園縣平鎮市
    ○○路○段616巷171號住處執行搜索時，扣得與本案無關之
    乙○○所有之手機2支、甲基安非他命11包（毛重4.4020 公
    克、淨重1. 6520公克）、陳峰嘉所有之玻璃吸食器1組、分
    裝杓1支、分裝袋1包、電腦主機1臺。
三、案經臺北縣政府警察局蘆洲分局報請臺灣桃園地方法院檢察
    署檢察官偵查起訴。
    理  由
壹、審理範圍：
    被告乙○○原被訴共同製造第四級毒品部分，經原審判決無
    罪，檢察官及被告乙○○均未就此部分提起上訴，本院自無
    庸就此部分加以審理。
貳、證據能力：
  一、按被告以外之人於審判外之言詞或書面陳述，除法律有規
      定者外，不得作為證據，刑事訴訟法第159 條第1項 固有
      明文。然依同法第159 條之5 規定：「被告以外之人於審
      判外之陳述，雖不符前4 條之規定，而經當事人於審判程
      序同意作為證據，法院審酌該言詞陳述或書面陳述作成時
      之情況，認為適當者，亦得為證據。當事人、代理人或辯
      護人於法院調查證據時，知有第159 條第1 項不得為證據
      之情形，而未於言詞辯論終結前聲明異議者，視為有前項
      之同意」，其立法旨趣無非係慮及傳聞證據未經當事人之
      反對詰問予以核實，原則上先予排除，惟若當事人已放棄
      詰問或未聲明異議，基於證據資料愈豐富，愈有助於真實
      發見之理念，且強化言詞辯論主義，法院仍可承認該傳聞
      證據之證據能力。本件同案被告甲○○在案發後經警製作
      筆錄，於詢問過程中，製作筆錄之員警未有何強暴、脅迫
      或以其他不正方法等情事，是以同案被告甲○○之警詢筆
      錄對於被告乙○○依法雖屬傳聞證據，原不具證據能力，
      然同案被告甲○○於警詢之陳述既未經檢察官及被告乙○
      ○、辯護人就證據能力表示異議，於審判程序中亦分經原
      審及本院提示並告以要旨，且各由檢察官及被告乙○○、
      辯護人表示意見，復審酌該等言詞陳述作成時之外部情況
      並無不當，自具有特別可信性，本院自得逕以卷附同案被
      告甲○○之警詢筆錄採為認定事實之依據。
  二、按92年9 月1 日施行之刑事訴訟法，已酌採英美法系之傳
      聞法則，於第159 條第1 項明定被告以外之人，於審判外
      之言詞或書面陳述，除法律有規定者外，不得作為證據，
      用以保障被告之反對詰問權。而本法所規定傳聞法則之例
      外，其中就被告以外之人於偵查中向檢察官所為之陳述，
      因檢察官代表國家偵查犯罪時，原則上當能遵守法定程序
      ，且被告以外之人如有具結能力，仍應依法具結，以擔保
      其係據實陳述，故於第159 條之1 第2 項明定「除顯有不
      可信之情況者外」，得為證據；又被告以外之人於檢察事
      務官、司法警察官或司法警察調查中所為之陳述，基於實
      體發現真實之訴訟目的，依第159 條之2 規定，如與審判
      中之陳述不符時，經比較結果，其先前之陳述，相對「具
      有較可信之特別情況」，且為證明犯罪事實存否所「必要
      」者，或於審判中有第159 條之3 所列死亡等原因而無法
      或拒絕陳述之各款情形之一，經證明其調查中所為陳述絕
      對「具有可信之特別情況」，且為證明犯罪事實之存否所
      「必要」者，亦例外地賦與證據能力。是所謂「顯有不可
      信性」、「相對特別可信性」與「絕對特別可信性」，係
      指陳述是否出於供述者之真意、有無違法取供情事之信用
      性而言，故應就偵查或調查筆錄製作之原因、過程及其功
      能等加以觀察其信用性，據以判斷該傳聞證據是否有顯不
      可信或有特別可信之情況，而例外具有證據能力（最高法
      院94年度臺上字第629 號判決意旨參照）。本件證人陳啟
      文、李信憲於臺灣桃園地方法院檢察署檢察官偵查中之證
      述，雖屬於被告以外之人於審判外之陳述，經審酌該言詞
      陳述作成時之情況，經檢察官告知具結之義務及偽證之處
      罰後具結而為任意陳述，核渠等製作筆錄過程，無違法取
      供瑕疵，所為陳述蓋係出於供述者之真意，皆具信用性，
      並無顯有不可信之情形，認採為證據並無不當，依刑事訴
      訟法第159 條之1 第2 項規定，得為證據。
  三、按法院或檢察官得囑託醫院、學校或其他相當之機關、團
      體為鑑定，或審查他人之鑑定，並準用第203 條至第206
      條之1 之規定（不包括第202 條囑託個人鑑定時應命鑑定
      人於鑑定前具結之規定），而鑑定之經過及其結果，應命
      鑑定人以言詞或書面報告，刑事訴訟法第208 條第1 項前
      段及第206 條第1 項分別定有明文。查本件扣案之毒品、
      器具、尿液，由檢察官指揮承辦員警送往內政部警政署刑
      事警察局、交通部民用航空局航空醫務中心、臺灣檢驗科
      技股份有限公司鑑定，該等機關長期受囑託鑑定刑事案件
      之毒品、尿液證物，以協助偵辦刑案，所為之鑑定自具有
      相當之專業及可信度，且該等機關亦將鑑定經過及其結果
      詳細載明於各該鑑定書上（見偵卷第208 頁、第212 頁、
      第235 頁至第237 頁、第300 頁至第308 頁），並無任何
      顯不可信之情況，參照上開刑事訴訟法明文暨同法第159
      條之4 之規定，本案所引用該等尿液、毒品鑑定書自有證
      據能力。
  四、卷附之臺北縣政府警察局蘆洲分局搜索扣押筆錄、扣案之
      便條紙、臺北縣政府警察局蘆洲分局查獲毒品危害防制條
      例案涉嫌人尿液檢體編號對照表、製毒筆記、勘驗筆錄各
      1 份及照片（見偵卷第39頁至第56頁、第72頁、第77頁至
      第119 頁、第188 頁至第204 頁），並無證據證明係公務
      員違背法定程序取得之物，且為被告甲○○、乙○○、辯
      護人及檢察官所不爭執，依法得為證據。
  五、扣案如附表一、二所示之物，均與本案事實具有自然的關
      聯性，並無證據證明係公務員違背法定程序或經偽造、變
      造所取得，是認上開扣案物，均得作為證據。
參、實體部分：
  一、關於被告甲○○共同製造第四級毒品假麻黃之部分：
      上訴人即被告甲○○自98年1 月17日起至98年1 月21日20
      時許為警查獲時止，在同案被告陳峰嘉位於桃園縣平鎮市
      ○○路○ 段616 巷171 號住處內製造第四級毒品假麻黃
      ，於98年1 月21日為警在上開處所查獲並扣得如附表一、
      二所示之物等情，為被告甲○○及同案被告陳峰嘉於偵查
      及原審或於本院準備程序所不否認，並有臺北縣政府警察
      局蘆洲分局搜索扣押筆錄、製毒筆記各1 份及現場查獲照
      片附卷可稽（見偵卷第39頁至第50頁、第80頁至第108 頁
      ），而扣案如附表一所示之物，送鑑定之結果，均檢驗出
      第四級毒品假麻黃成分，此有內政部警政署刑事警察局
      98年4 月6 日刑鑑字第0980011324號鑑定書1 份附卷可佐
      （見偵卷第300 頁至第308 頁），被告甲○○、同案被告
      陳峰嘉之自白，應與事實相符，應堪採信。
  二、關於被告乙○○販賣第二級毒品甲基安非他命予李信憲之
      部分：
    (一)上訴人即被告乙○○對於97年1 月初及同年1 月中旬，在
      臺北縣八里鄉○○路及中山路2 段路口其所經營之檳榔攤
      ，有各以1,000 元之價格，分別販售0.1 公克之第二級毒
      品甲基安非他命予證人李信憲，此為被告乙○○於偵查及
      原審、本院審理中坦承不諱，並據證人李信憲於偵查中結
      證屬實（見偵卷第153 頁），此部分之事實，應堪認定。
    (二)被告乙○○雖於原審及本院固辯稱：伊不想讓被告陳峰嘉
      施用太多的毒品，伊就把被告陳峰嘉的毒品拿2 包販賣給
      李信憲，伊不清楚獲利有多少云云（見原審卷第40頁），
      辯護人雖為被告乙○○辯護稱：被告乙○○遭警查獲時所
      扣得之毒品甲基安非他命，每包重量均不相同，應係施用
      者取大約之數量隨意包裝，而被告陳峰嘉亦坦承有施用第
      二級毒品甲基安非他命，被告乙○○因反對被告陳峰嘉施
      用毒品，然將毒品丟棄又覺可惜，就隨意販賣毒品甲基安
      非他命，證人李信憲只知道跟他人買1,000 元是0.1 公克
      ，殊不知其拿到的不只是0.1 公克，被告乙○○並無從中
      獲利，其行為在外觀上只有交錢交貨的情形，被告乙○○
      之行為應只有構成轉讓云云。惟查販賣甲基安非他命毒品
      係違法行為，非可公然為之，且有其獨特之販售通路及管
      道，復無公定價格，容易增減分裝之份量，而每次買賣之
      價量，可能隨時依雙方關係深淺、資力、需求量及對行情
      之認知、來源是否充裕、查緝鬆嚴、購買者被查獲時供述
      購買對象之可能風險評估等，而異其標準，非可一概而論
      ，被告乙○○否認販賣第二級毒品有獲利，本院自無從查
      得被告乙○○販入甲基安非他命之真正價格及其是否因非
      法販賣甲基安非他命予證人李信憲而獲得具體利潤之金額
      ，然按近年來政府為杜絕毒品之氾濫，對於查緝施用及販
      賣毒品之工作，無不嚴加執行，販賣毒品罪又係重罪，設
      若無利可圖，衡情一般持有毒品之人當無輕易將所持有之
      甲基安非他命轉售他人而甘冒於再次向他人購買時，而有
      被查獲移送法辦之危險之理，且不論是瓶裝或袋裝之安非
      他命，均可任意分裝或增減其份量，而每次買賣之價量，
      亦隨時隨雙方關係之深淺、當時之資力、需要程度及對行
      情之認知等因素而為機動調整，因之販賣之利得，除經坦
      承犯行，或帳冊價量均臻明確外，委難察得實情，職是之
      故，縱未確切查得販賣賺取之實際差價，但除別有事證，
      足認係按同一價格轉讓，確未牟利外，尚難執此即認非法
      販賣之事證有所不足，致知過坦承者難辭重典，飾詞否認
      者反得逞僥倖，而失情理之平。而被告乙○○與證人李信
      憲間並無特殊重要情誼或至親關係，被告乙○○竟費心自
      甘承受重典，涉險販賣第二級毒品甲基安非他命，當有牟
      利之圖。至於98年1 月21日20時許，員警在被告乙○○位
      於桃園縣平鎮市○○路○ 段616 巷171 號住處執行搜索時
      ，所扣得之第二級毒品甲基安非他命11包雖重量不一，惟
      員警查扣上開毒品之時間距離被告乙○○販賣第二級毒品
      甲基安非他命予證人李信憲已距離1 年餘，顯難認定扣案
      毒品與被告乙○○販賣毒品甲基安非他命予證人李信憲有
      關，亦無法據此推論被告乙○○係隨意將包裝不同之第二
      級毒品甲基安非他命販賣於他人，而無獲利之意圖，辯護
      人上開所辯，顯屬無稽，是被告乙○○販賣甲基安非他命
      有營利之意圖，應可認定。
  三、綜上所述，被告甲○○、乙○○犯行明確，應依法論科。
  四、論罪科刑：
    (一)新舊法之比較：
      1.法規之制定與法規之修正，如有特定生效日之必要者，
        依中央法規標準法第14條或第20條第2 項準用第14條之
        規定，應分別特定其施行日期。是法規制定或前次修正
        基於特殊因素所特定之施行日期，並不適用於日後修正
        或再次修正之條文。而法律之制定或修正，若未明定施
        行日期者，中央法規標準法雖未規定應自何時生效，然
        法律既經制定或修正並經總統公布，自應依一般原則，
        自公布日起算至第3 日發生效力。92年7 月9 日修正公
        布之毒品危害防制條例第36條規定：「本條例自公布後
        6 個月施行。」其立法理由謂：「(一)依修正草案第2 條
        第3 項規定，法務部需會同衛生署成立審議委員會每3
        個月定期檢討調整毒品之分級及品項，而本次新增第四
        級毒品，有需要在新法施行前先經該審議會檢討後再調
        整公布，爰預留6 個月緩衝期，以利處理。(二)依本條例
        新修正之規定，有必要再訂定相關子法及修正相關法規
        ，以配合本條例之施行，故亦有需要預留適當緩衝期，
        以利訂頒相關子法及相關法規之配合修正」，故該條規
        定，顯係因應該次修正之需，始預留適當之緩衝期。98
        年5 月20日毒品危害防制條例修正條文時，因未有施行
        日期之特別規定，自應依一般原則，自公布日起算至第
        3 日發生效力，核先敘明。
      2.按毒品危害防制條例第4 條業於98年5 月20日以華總一
        義字第09800125141 號修正公布，新法第4 條規定：「
        製造、運輸、販賣第一級毒品者，處死刑或無期徒刑；
        處無期徒刑者，得併科新臺幣2 千萬元以下罰金。製造
        、運輸、販賣第二級毒品者，處無期徒刑或7 年以上有
        期徒刑，得併科新臺幣1 千萬元以下罰金。製造、運輸
        、販賣第三級毒品者，處5 年以上有期徒刑，得併科新
        臺幣7 百萬元以下罰金。製造、運輸、販賣第四級毒品
        者，處3 年以上10 年 以下有期徒刑，得併科新臺幣3
        百萬元以下罰金。製造、運輸、販賣專供製造或施用毒
        品之器具者，處1 年以上7 年以下有期徒刑，得併科新
        臺幣1 百萬元以下罰金。前5 項之未遂犯罰之」，而舊
        法第4 條規定：「製造、運輸、販賣第一級毒品者，處
        死刑或無期徒刑；處無期徒刑者，得併科新臺幣1 千萬
        元以下罰金。製造、運輸、販賣第二級毒品者，處無期
        徒刑或7 年以上有期徒刑，得併科新臺幣7 百萬元以下
        罰金。製造、運輸、販賣第三級毒品者，處5 年以上有
        期徒刑，得併科新臺幣5 百萬元以下罰金。製造、運輸
        、販賣第四級毒品者，處3 年以上10年以下有期徒刑，
        得併科新臺幣3 百萬元以下罰金。製造、運輸、販賣專
        供製造或施用毒品之器具者，處1 年以上7 年以下有期
        徒刑，得併科新臺幣1 百萬元以下罰金。前5 項之未遂
        犯罰之」，經比較修正前後關於罰金刑之規定，固以修
        正前法律，較有利於被告甲○○、乙○○；惟按毒品危
        害防制條例第17條亦於98年5 月20日以華總一義字第
        09800125141 號修正公布，新法第17條規定：「犯第4
        條至第8 條、第10條或第11條之罪，供出毒品來源，因
        而查獲其他正犯或共犯者，減輕或免除其刑。犯第4 條
        至第8 條之罪於偵查及審判中均自白者，減輕其刑」，
        而舊法第17條規定：「犯第4 條第1 項至第4 項、第5
        條第1 項至第4 項前段、第6 條第1 項至第4 項、第7
        條第1 項至第4 項、第8 條第1 項至第4 項、第10條或
        第11條第1 項、第2 項之罪，供出毒品來源，因而破獲
        者，得減輕其刑」。查本件被告甲○○、乙○○分別係
        犯毒品危害防制條例第4 條第2 項之販賣第二級毒品罪
        及同條例第4 條第4 項之製造第四級毒品罪，被告甲○
        ○、乙○○已於偵查及原審、本院自白犯罪，經比較新
        舊法結果，以新法對被告甲○○、乙○○有利，是綜合
        適用修正前、後之罪、刑相關規定予以比較，修正後之
        規定顯較修正前之規定對被告甲○○、乙○○有利，因
        此，依刑法第2 條第1 項前段規定，自應整體適用修正
        後毒品危害防制條例之規定。
    (二)核被告甲○○所為，係犯修正後毒品危害防制條例第4 條
      第4 項之製造第四級毒品罪。被告乙○○所為，係犯修正
      後毒品危害防制條例第4 條第2 項之販賣第二級毒品罪。
      被告甲○○製造第四級毒品假麻黃後之持有低度行為，
      應為製造之高度行為所吸收，不另論罪。被告乙○○販賣
      甲基安非他命前持有甲基安非他命之低度行為，為販賣之
      高度行為所吸收，不另論罪。被告甲○○、與陳峰嘉、「
      鴨子 」間，就上開犯行有犯意聯絡及行為分擔，為共同正
      犯。按刑事法若干犯罪行為態樣，本質上原具有反覆、延
      續實行之特徵，立法時既予特別歸類，定為犯罪構成要件
      之行為要素，則行為人基於概括之犯意，在密切接近之一
      定時、地持續實行之複次行為，倘依社會通念，於客觀上
      認為符合一個反覆、延續性之行為觀念者，於刑法評價上
      ，即應僅成立一罪。學理上所稱「集合犯」之職業性、營
      業性或收集性等具有重複特質之犯罪均屬之，例如經營、
      從事業務、收集、販賣、製造、散布等行為概念者是（最
      高法院95年度臺上字第1079號判決意旨參照）。本件被告
      甲○○共同製造第四級毒品假麻黃之犯行，係基於反覆
      實行之犯意，在密切接近之一定時、地持續實行，應僅成
      立集合犯之包括一罪。又被告甲○○、乙○○於偵查及本
      院審理中自白犯罪，應依修正後毒品危害防制條例第17條
      第2 項之規定減輕其刑。被告乙○○上開2 次販賣犯行，
      客觀上彼此可分，犯案方法亦有不同，上開數罪應分論併
      罰。
    (三)按毒品危害防制條例第2 條第2 項規定，毒品依其成癮性
      、濫用性及對社會危害性分為四級，並就製造、運輸、販
      賣、意圖販賣而持有、以非法方法使人施用、引誘他人施
      用及轉讓等不同品項毒品之行為，分別定其處罰。…惟鑑
      於第三、四級毒品均係管制藥品，特於同條例第11條之1
      明定無正當理由，不得擅自持有；第18條第1 項後段復規
      定查獲之第三、四級毒品，無正當理由而擅自持有者，沒
      入銷燬之。從而，依同條例第18條第1 項後段應沒入銷燬
      之毒品，專指查獲之施用、持有第三、四級毒品而言（惟
      依98年5 月20日修正公布之毒品危害防制條例第11條第5
      項、第6 項規定，已就持有第三級、第四級毒品達純質淨
      重20公克以上論以刑責，是此部分應沒入銷燬之第三級、
      第四級毒品應限於持有純質淨重未滿20公克之情形）；倘
      係查獲之製造、運輸、販賣、意圖販賣而持有、以非法方
      法使人施用、引誘他人施用或轉讓之第三、四級毒品，既
      屬同條例相關法條明文規定處罰之犯罪行為，即非該條項
      應沒入銷燬之範圍。又同條例第19條第1 項所定「供犯罪
      所用或因犯罪所得之物」，係指犯第4條至第9 條、第12
      條、第13條或第14條第1 項、第2 項之罪所用或所得之物
      ，不包括毒品本身在內，自不得為第三、四級毒品之沒收
      依據。同條例對於查獲之製造、運輸、販賣、意圖販賣而
      持有、以非法方法使人施用、引誘他人施用及轉讓第三、
      四級毒品之沒收，並無特別規定，如其行為已構成犯罪，
      則該毒品即屬不受法律保護之違禁物，應回歸刑法之適用
      ，依刑法第38條第1 項第1 款之規定沒收之（最高法院96
      年度臺上字第6867號判決意旨參照）。
    (四)被告甲○○上訴部分：
      1.原審經詳細調查、審理結果，認定被告甲○○應成立共
        同製造第四級毒品罪，援引修正後毒品危害防制條例第
        4 條第4 項、第17條第2 項、第19條第1 項，刑法第2
        條第1項 後段、第11條前段、第28條、第38條第1 項第
        1 款等規定為依據，並審酌被告甲○○明知毒品對人類
        之危害，然竟為謀取不法暴利，而為製造第四級毒品假
        麻黃之犯行，造成毒品假麻黃可能氾濫危害社會大
        眾之危險，且遭查獲之毒品假麻黃數量非少，如順利
        流入市面，對社會治安之破壞及國人身心之戕害後果實
        難想像，另考量被告甲○○並非居於主導地位，僅係聽
        命被告陳峰嘉指示為之，且念及被告甲○○於犯後均坦
        承犯行，犯後態度尚稱良好等一切情狀，公訴人雖對被
        告甲○○具體求處5 年以上之有期徒刑，然基於上開理
        由認公訴人對被告甲○○之求刑稍嫌過重，爰量處有期
        徒刑一年八月。扣案如附表一所示之粉末及液體，經內
        政部警政署刑事警察局檢驗結果，均檢出第四級毒品假
        麻黃成分，有該局98年4 月4 日刑鑑字第09800113
        24號鑑定書1 紙在卷可稽（見偵卷第300 頁至第308 頁
        ），原審乃依刑法第38條第1 項第1 款之規定沒收之（
        至鑑驗用罄之假麻黃，既已滅失，自無庸再予以宣告
        沒收）。至扣案如附表二所示之物及附表一所示之粉末
        、液體所盛之外包裝，該工具、製毒筆記及外包裝，係
        為製造毒品所用及防止毒品裸露、潮濕，均為被告甲○
        ○、同案被告陳峰嘉所有，業據供述在卷，原審亦依同
        條例第19條第1 項規定沒收之（最高法院96年度臺上字
        第1835號判決意旨參照）。又上開物品既已扣案，自無
        不能沒收之虞，無併諭知追徵其價額或以其財產抵償之
        必要（最高法院95年度臺上字第1001、3133號判決意旨
        參照）。又本件同案被告陳峰嘉供述如成功製造假麻黃
        可自「鴨子」處獲得60萬元，被告甲○○亦稱如成功
        製造假麻黃，可自被告陳峰嘉處獲得10萬元，惟因被
        告甲○○、陳峰嘉均尚未取得，自無從為沒收之諭知。
      2.本院經核原審對於被告甲○○之論罪科刑及認事用法，
        均無違誤，量刑亦稱允恰，應予維持。被告甲○○上訴
        意旨指稱：其係因出借名義供同案被告陳峰嘉汽車貸款
        ，若陳峰嘉無力償還貸款，其將背負債務，始參與製造
        毒品，其本案犯行確有情輕法重，情堪憫恕之情形，請
        求本院另依刑法第59條之規定減輕其刑云云。惟查被告
        甲○○年輕力壯，不思以正常途徑賺取金錢，卻欲藉由
        製造毒品方式獲取金錢，倘若被告甲○○製造之毒品假
        麻黃順利流入市面，對社會治安之破壞及國人身心之
        戕害後果實難想像，被告甲○○犯後坦承犯行，此僅係
        被告甲○○犯後態度良好，並無情堪憫恕之特殊事由，
        是其上訴請求依刑法第59條之規定酌減其刑，應無理由
        。再者指定辯護人請求本院給予被告甲○○緩刑之宣告
        一節，基於以上相同理由，本院認應使其受刑之執行方
        能記取教訓，自不宜宣告緩刑。綜上，被告甲○○上訴
        指摘原審判決不當，為無理由，應予駁回。
      3.被告甲○○經本院合法傳喚，無正當理由未於本院審理
        期日到庭，爰不待其陳述逕為判決。
    (五)被告乙○○上訴部分：
      1.原審對於被告乙○○販賣第二級毒品部分，予以論罪科
        刑，固非無見。然查：按刑法第59條規定：犯罪之情狀
        顯可憫恕，認科以最低度刑仍嫌過重者，得酌量減輕其
        刑。經查被告乙○○本案販賣毒品安非他命之對象僅限
        於李信憲，販賣次數僅有2 次，各次交易數量各約○‧
        一公克，金額均為1,000 元，交易金額不大，總犯罪所
        得僅2, 000元，其所為對於他人及國家社會侵害之程度
        尚非重大等一切情狀，認被告乙○○之犯罪情節與毒品
        危害防制條例第4條第2項之法定本刑相較，縱對之科以
        最低度法定刑猶嫌過重，在客觀上以一般國民生活經驗
        法則為之檢驗，實屬情輕法重，當足引起一般人之同情
        ，是本院認為被告乙○○此部分所為，顯有堪資憫恕之
        處，爰依新刑法第59條規定酌量減輕其所犯販賣第二級
        毒品罪之刑。乃原審不察，未引據刑法第59條之規定酌
        減被告乙○○之刑度，難謂不無罪刑並不相當之違誤。
      2.綜上，被告乙○○上訴指摘原審就此部分量刑過重，為
        有理由，本院爰將原審此部分判決予以撤銷改判。爰審
        酌被告乙○○販賣毒品甲基安非他命予人吸食，不啻誘
        使購毒者犯罪，因此衍生犯罪、流毒甚深，危害社會治
        安、國民生活健康嚴重，惟念其於犯後均坦承犯行，犯
        後態度尚稱良好等一切情狀，公訴人雖對被告乙○○具
        體求處5 年以上之有期徒刑，本院以上開理由認公訴人
        對被告乙○○之求刑稍嫌過重，爰分別量處如主文第2
        項所示之刑，並定其應執行刑，以資懲儆。
      3.至公訴人雖聲請將被告乙○○宣告強制工作云云，惟按
        保安處分係針對受處分人將來之危險性所為之處置，以
        達教化、治療之目的，為刑罰之補充制度。我國現行刑
        法採刑罰與保安處分雙軌制，係在維持行為責任之刑罰
        原則下，為協助行為人再社會化之功能，以及改善行為
        人潛在之危險性格，期能達成根治犯罪原因、預防犯罪
        之特別目的。是保安處分中之強制工作，旨在對嚴重職
        業性犯罪及欠缺正確工作觀念或無正常工作因而習慣犯
        罪者，強制其從事勞動，學習一技之長及正確之謀生觀
        念，使其日後重返社會，能適應社會生活。刑法第90條
        第1 項規定：「有犯罪之習慣或以犯罪為常業或因遊蕩
        或懶惰成習而犯罪者，得於刑之執行完畢或赦免後，令
        入勞動場所，強制工作」，即係本於保安處分應受比例
        原則之規範，使保安處分之宣告，與行為人所為行為之
        嚴重性、行為人所表現之危險性及對於行為人未來行為
        之期待性相當之意旨而制定，而由法院視行為人之危險
        性格，決定應否令入勞動處所強制工作，以達預防之目
        的。所謂「有犯罪之習慣」係指對於犯罪以為日常之惰
        性行為，乃一種犯罪之習性，至所犯之罪名為何，是否
        同一，則非所問，最高法院94年度臺上字第6611號著有
        判決可資參照。查，本案被告乙○○前無犯罪科刑執行
        紀錄，尚難僅因本件犯罪，即遽認被告乙○○有犯罪之
        習慣；況被告乙○○於警詢、檢察官訊問、原審、本院
        訊問、審理時均已坦認犯罪，甚有悔意，故不依前揭規
        定諭知強制工作，併此敘明。
      4.被告乙○○於97年1 月初某日、97年1 月中旬某日販賣
        毒品所得1,000 元、1,000 元雖未扣案；然為被告乙○
        ○販賣毒品之所得，屬被告乙○○因犯罪所得之財物，
        應依毒品危害防制條例第19條第1 項之規定，宣告沒收
        之，如全部或一部不能沒收時，以其財產抵償之。
      5.至於員警於98年1 月21日20時許，在被告乙○○位於桃
        園縣平鎮市○○路○ 段616 巷171 號住處執行搜索時，
        所扣得甲基安非他命11包（毛重4.4020公克、驗餘淨重
        1.6518公克），被告乙○○於偵查及原審審理中均否認
        為其所有（見偵卷第11頁、第130 頁、原審卷第40頁）
        ，而被告乙○○經本院認定販賣第二級毒品甲基安非他
        命之時間為97年1 月初及97年1 月中旬，查獲上開毒品
        之時間距離被告乙○○販毒之時間點亦間隔1 年餘，兩
        者顯難認相關，而被告陳峰嘉於本院審理時亦供述上開
        毒品係其所有，是上開毒品是否係被告陳峰嘉所有，應
        交由檢察官另行偵辦，本院不併予沒收，附此敘明。
    (六)檢察官上訴部分：
      1.公訴意旨另以：被告乙○○另基於販賣第二級毒品甲基
        安非他命以營利之犯意，於97年11月7 日20時許，在臺
        北縣八里鄉的訊塘公園內，以500 元價格，販售0.05公
        克之甲基安非他命予陳啟文，並留下0000-000000 之聯
        絡電話，供陳啟文聯絡購毒之用，因認被告乙○○涉犯
        毒品危害防制條例第4 條第2 項之販賣第二級毒品罪嫌
        云云。
      2.公訴人認被告乙○○涉犯上揭罪名，係以被告乙○○於
        警詢時之部分自白及證人陳啟文於偵查中之證述，為其
        主要論據。訊據被告乙○○堅決否認有何販賣第二級毒
        品甲基安非他命予證人陳啟文之犯行，並辯稱：伊根本
        不認識陳啟文，不知為何陳啟文證述伊有販賣第二級毒
        品甲基安非他命等語。
      3.按犯罪事實應依證據認定之，無證據不得認定犯罪事實
        ，又不能證明被告犯罪者，應諭知無罪之判決，刑事訴
        訟法第154 條第2 項、第301 條第1 項分別定有明文。
        所謂認定犯罪事實之證據，係指足以認定被告確有犯罪
        行為之積極證據而言，該項證據自須適合於被告犯罪事
        實認定，始得採為斷罪資料。苟未能發現相當證據，或
        證據不足以證明，自不能以推測或擬制之方法，以為裁
        判基礎（參照最高法院29年度上字第3105號、40年臺上
        字第86號判例意旨參照）。
      4.經查：
        (1)按犯施用毒品之罪，供出毒品來源，因而破獲者，得
          減輕其刑，修正後毒品危害防制條例第17條第1 項定
          有明文。施用毒品者之該項供述，固非絕無證據能力
          ，但為防範其作利己損人之不實供述，自須擔保該項
          供述之真實性，始得作為判斷之依據。故事實審法院
          必須調查其他證據，以資審認，必至因其他證據之證
          明力已可確信該項供述為真實而無合理之懷疑時，始
          得據為對被告不利之認定（最高法院89年度臺上字第
          3618號判決意旨參照）。再按施用毒品者供述之憑信
          性本不及於一般人，關於其向某人購買毒品之供述，
          必須補強證據佐證，以擔保其供述之真實性，俾貫徹
          刑事訴訟無罪推定及嚴格證明之基本原則。所謂補強
          證據，係指其他有關證明該施用毒品者關於毒品交易
          供述真實性之相關證據而言，必須與該「毒品交易」
          之供述，具有相當程度之關連性，足使一般人對該供
          述，並無合理懷疑存在，而得確信其為真實者，始當
          之。至該施用毒品者前後供述是否相符、有無重大矛
          盾、指述是否堅決、態度是否肯定等情，僅係判斷其
          供述是否具有瑕疵之參考，本質上仍屬其供述之範疇
          ，尚不足作為其供述之補強證據；而其與所供出之販
          毒者間之關係、彼此交往背景、有無重大恩怨糾葛等
          情，因與「毒品交易」之有無，不具必然之關連性，
          亦不足藉以補強及擔保其供述為真實之證明力（最高
          法院97年度臺上字第383 號判決意旨參照）。
        (2)證人陳啟文於檢察官訊問時雖證述：於97年11月7 日
          20時許，在臺北縣八里鄉的訊塘公園內，向1 名綽號
          「跑車」之女子購得500 元之甲基安非他命1 包，是
          1 名綽號叫「大隻」的友人幫伊聯絡「跑車」的，伊
          買的500 元毒品回家之後就被伊老婆拿去丟掉了等情
          （見偵卷第152 頁、第153 頁）。惟查證人陳啟文於
          原審院審理時改證述：當天晚上很晚，伊看不清楚該
          女子的長相，伊毒品拿了就走，在警察局時警察拿照
          片給伊看，叫伊指認，但是伊不記得警察是問伊這幾
          個人有無跑車在裡面或是直接指1 個人問伊這個人是
          不是「跑車」，伊不知道「跑車」是否是在庭的3 名
          被告，因為伊向「跑車」購買甲基安非他命時只有稍
          微瞄一下「跑車」，沒有辦法很確認，且伊當天去警
          局時有喝醉云云（見原審卷第188 頁、第189 頁），
          並未明確指認被告乙○○即為販賣毒品給其施用之「
          跑車」。另觀諸證人陳啟文證述之內容前後翻覆不一
          ，已難令人採信。退而言之，因被告乙○○是否確曾
          於前開時、地販賣第二級毒品甲基安非他命予證人陳
          啟文，除證人陳啟文前開片面單一指述之外，尚查無
          其他任何事證可資補強，參酌刑事訴訟法第156條第2
          項「被告或共犯之自白，不得作為有罪判決之唯一證
          據，仍應調查其他必要之證據，以察其是否與事實相
          符」之規定，本院自難僅憑證人陳啟文於偵查中單一
          指述，即遽認被告乙○○確有此部分販賣第二級毒品
          甲基安非他命予證人陳啟文之犯行至明。
        (3)綜上所述，本件公訴人所提上開證據並不足以證明所
          指被告乙○○有公訴人所指此部分販賣第二級毒品甲
          基安非他命予證人陳啟文之犯行。且查無其他積極事
          證足資證明被告乙○○確有公訴人所指上開犯行。揆
          諸首揭說明，自屬不能證明被告乙○○此部分犯罪，
          原審依此見解，為被告乙○○無罪之諭知，經核並無
          違誤。
        (4)檢察官提起上訴，猶執陳啟文曾於偵查中指述係向綽
          號「跑車」之女子購買毒品云云，徵以警方於陳啟文
          住處搜得載有「0000-000000跑車」字條，並佐以陳啟
          文曾證稱：經由「大支」介紹向「跑車」購買毒品等
          語，又被告自承「0000-000000」電話為其所持用等節
          ，因認被告乙○○確有販賣毒品給陳啟文至為明確，
          乃原審不察，遽為被告乙○○無罪之判決，應有違誤
          云云。然查，因依據陳啟文於偵查中之證詞及被告乙
          ○○之供詞，並佐以扣案字條之記載，縱可合理懷疑
          陳啟文疑似向綽號「跑車」者購買毒品，而被告乙○
          ○可能即為「跑車」；然「認定犯罪事實須依證據，
          是否可信更須參酌各方面之情形，尤不能以推測擬制
          之詞，以為科刑判決之基礎。（最高法院20年度上字
          第958號判例意旨參照）因上開證據尚不足形成證明
          被告確有販賣毒品甲基安非他命之心證。綜上，本件
          檢察官上訴，尚不足以動搖原審判決關於此部分之認
          定。從而，檢察官之上訴，為無理由，應予駁回。
據上論斷，應依刑事訴訟法第369 條第1 項前段、第364 條、第
299 條第1 項前段、第368 條，修正後毒品危害防制條例第4 條
第2 項、第17條第2 項，毒品危害防制條例第19條第1 項，刑法
第2 條第1 項後段、第11條前段、第59條、第51條第5 款、第38
條第1 項第1 款，判決如主文。
本案經檢察官賴正聲到庭執行職務。
中    華    民    國    98    年    11    月    10    日
                  刑事第九庭審判長法  官  周盈文
                                  法  官  何信慶
                                  法  官  詹駿鴻
以上正本證明與原本無異。
除被告乙○○就被訴販賣毒品予陳啟文部分不得上訴外，其餘部分
如不服本判決，應於收受送達後10日內向本院提出上訴書狀，其未
敘述上訴之理由者並得於提起上訴後10日內向本院補提理由書（均
須按他造當事人之人數附繕本）「切勿逕送上級法院」。
                                  書記官  張郁琳
中    華    民    國    98    年    11    月    10    日
附表一：
┌──┬──────────────────┐
│編號│              鑑定結果              │
├──┼──────────────────┤
│ 1. │編號A2：經檢視為透明液體            │
│    │(一)驗前毛重5,905 公克（包裝塑膠桶重23│
│    │  0 公克）。                        │
│    │(二)1.取20公克鑑定用罄，餘5,655 公克。│
│    │  2.(1)檢出微量四級毒品：毒品先驅原料│
│    │      「假麻黃」（Pseudoephedrine │
│    │      ）成分。                      │
│    │    (2)未檢出二級毒品「甲基安非他命」│
│    │      （Methamphetamine）成分。     │
├──┼──────────────────┤
│ 2. │編號A4：經檢視為淡黃色液體          │
│    │(一)驗前毛重9,000 公克（包裝塑膠桶重46│
│    │  0 公克）。                        │
│    │(二)1.取20公克鑑定用罄，餘8,520公克 。│
│    │  2.(1)檢出微量四級毒品：毒品先驅原料│
│    │      「假麻黃」（Pseudoephedrine │
│    │      ）成分。                      │
│    │    (2)未檢出二級毒品「甲基安非他命」│
│    │      （Methamphetamine）成分。     │
├──┼──────────────────┤
│ 3. │編號A6：經檢視為透明液體            │
│    │(一)驗前毛重3,220 公克（包裝塑膠桶重46│
│    │  0 公克）。                        │
│    │(二)1.取30公克鑑定用罄，餘2,730公克。 │
│    │  2.(1)檢出微量四級毒品：毒品先驅原料│
│    │      「假麻黃」（Pseudoephedrine │
│    │      ）成分。                      │
│    │    (2)未檢出二級毒品「甲基安非他命」│
│    │      （Methamphetamine）成分。     │
├──┼──────────────────┤
│ 4. │編號A7：經檢視為褐色液體            │
│    │(一)驗前毛重26,825公克（包裝塑膠桶重1,│
│    │  610公克）。                       │
│    │(二)1.取25公克鑑定用罄，餘25,190公克。│
│    │  2.(1)檢出微量四級毒品：毒品先驅原料│
│    │      「假麻黃」（Pseudoephedrine │
│    │      ）成分。                      │
│    │    (2)未檢出二級毒品「甲基安非他命」│
│    │      （Methamphetamine）成分。     │
├──┼──────────────────┤
│ 5. │編號A12：經檢視為淡褐色液體         │
│    │(一)驗前毛重9,770 公克（包裝塑膠桶重92│
│    │  0 公克）。                        │
│    │(二)1.取15公克鑑定用罄，餘8,835公克。 │
│    │  2.(1)檢出四級毒品：毒品先驅原料「假│
│    │      麻黃」（Pseudoephedrine）成 │
│    │      分。                          │
│    │    (2)未檢出二級毒品「甲基安非他命」│
│    │      （Methamphetamine）成分。     │
│    │  3.測得「假麻黃」純度約2 ％，驗前│
│    │    純質淨重177公克。               │
├──┼──────────────────┤
│ 6. │編號A13：經檢視為透明液體           │
│    │(一)驗前毛重17,245公克（包裝塑膠桶重92│
│    │  0 公克）。                        │
│    │(二)1.取20公克鑑定用罄，餘16,305公克。│
│    │  2.(1)檢出微量四級毒品：毒品先驅原料│
│    │      「假麻黃」（Pseudoephedrine │
│    │      ）成分。                      │
│    │    (2)未檢出二級毒品「甲基安非他命」│
│    │      （Methamphetamine）成分。     │
├──┼──────────────────┤
│ 7. │編號A14：經檢視為有白色沈澱物之淡黃 │
│    │         色液體                     │
│    │(一)驗前毛重16,240公克（包裝塑膠桶重92│
│    │  0 公克）。                        │
│    │(二)1.取20公克鑑定用罄，餘15,300公克。│
│    │  2.(1)檢出微量四級毒品：毒品先驅原料│
│    │      「假麻黃」（Pseudoephedrine │
│    │      ）成分。                      │
│    │    (2)未檢出二級毒品「甲基安非他命」│
│    │      （Methamphetamine）成分。     │
│    │  3.測得「假麻黃」純度約11％，驗前│
│    │    純質淨重約1,685.2公克。         │
├──┼──────────────────┤
│ 8. │編號A16：經檢視為透明液體           │
│    │(一)驗前毛重7,355 公克（包裝塑膠桶重46│
│    │  0 公克）。                        │
│    │(二)1.取20公克鑑定用罄，餘6,875公克。 │
│    │  2.(1)檢出微量四級毒品：毒品先驅原料│
│    │      「假麻黃」（Pseudoephedrine │
│    │      ）成分。                      │
│    │    (2)未檢出二級毒品「甲基安非他命」│
│    │      （Methamphetamine）成分。     │
├──┼──────────────────┤
│ 9. │編號A17：經檢視為褐色油狀物         │
│    │(一)驗前毛重500公克（包裝塑膠袋重31.28│
│    │公克）。                            │
│    │(二)1.取32.1公克鑑定用罄，餘436.62公克│
│    │    。                              │
│    │  2.(1)檢出四級毒品：毒品先驅原料「假│
│    │      麻黃」（Pseudoephedrine ）成│
│    │      分。                          │
│    │    (2)未檢出二級毒品「甲基安非他命」│
│    │      （Methamphetamine）成分。     │
│    │  3.測得「假麻黃」純度約67％，驗前│
│    │    純質淨重約314.04公克。          │
├──┼──────────────────┤
│ 10. │編號A24：經檢視為褐色粉末           │
│    │(一)驗前毛重570公克（包裝塑膠袋重13.98│
│    │  公克）。                          │
│    │(二)1.取1.11公克鑑定用罄，餘554.91公克│
│    │    。                              │
│    │  2.(1)檢出四級毒品：毒品先驅原料「假│
│    │      麻黃」（Pseudoephedrine ）成│
│    │      分。                          │
│    │    (2)未檢出二級毒品「甲基安非他命」│
│    │      （Methamphetamine）成分。     │
│    │  3.測得「假麻黃」純度約88％，驗前│
│    │    純質淨重約489.29公克。          │
├──┼──────────────────┤
│ 11. │編號A29：經檢視為白色混濁液體       │
│    │(一)驗前毛重1,945 公克（包裝塑膠桶重46│
│    │  0 公克）。                        │
│    │(二)1.取15公克鑑定用罄，餘1,470公克。 │
│    │  2.(1)檢出四級毒品：毒品先驅原料「假│
│    │      麻黃」（Pseudoephedrine ）成│
│    │      分。                          │
│    │    (2)未檢出二級毒品「甲基安非他命」│
│    │      （Methamphetamine）成分。     │
│    │  3.測得「假麻黃」純度約2 ％，驗前│
│    │    純質淨重約29.7公克。            │
├──┼──────────────────┤
│ 12. │編號A31：經檢視為有白色沈澱物之黃色 │
│    │         液體                       │
│    │(一)驗前毛重3,905 公克（包裝塑膠桶重23│
│    │  0 公克）。                        │
│    │(二)1.取20公克鑑定用罄，餘3,655公克。 │
│    │  2.(1)檢出四級毒品：毒品先驅原料「假│
│    │      麻黃」（Pseudoephedrine ）成│
│    │      分。                          │
│    │    (2)未檢出二級毒品「甲基安非他命」│
│    │      （Methamphetamine）成分。     │
│    │  3.測得「假麻黃」純度約2 ％，驗前│
│    │    純質淨重約73.5公克。            │
├──┼──────────────────┤
│ 13. │編號A32：經檢視為褐色晶體           │
│    │(一)驗前毛重1,495 公克（包裝金屬平底鍋│
│    │  重708.15公克）。                  │
│    │(二)1.取1.32公克鑑定用罄，餘785.53公克│
│    │    。                              │
│    │  2.(1)檢出四級毒品：毒品先驅原料「假│
│    │      麻黃」（Pseudoephedrine ）成│
│    │      分。                          │
│    │    (2)未檢出二級毒品「甲基安非他命」│
│    │      （Methamphetamine）成分。     │
│    │  3.測得「假麻黃」純度約77％，驗前│
│    │    純質淨重約605.87公克。          │
├──┼──────────────────┤
│ 14. │編號A40：經檢視為黃色液體           │
│    │(一)驗前毛重27,840公克（包裝塑膠桶重1,│
│    │  150公克）。                       │
│    │(二)1.取20公克鑑定用罄，餘26,670公克。│
│    │  2.(1)檢出微量四級毒品：毒品先驅原料│
│    │      「假麻黃」（Pseudoephedrine │
│    │      ）成分。                      │
│    │    (2)未檢出二級毒品「甲基安非他命」│
│    │      （Methamphetamine）成分。     │
├──┼──────────────────┤
│ 15. │編號A42 、A46 、A47 ：經檢視均為淡黃│
│    │色液體                              │
│    │(一)驗前總毛重41,175公克（包裝塑膠桶總│
│    │  重1,840公克）。                   │
│    │(二)1.共取50公克鑑定用罄，總餘39,285公│
│    │  克。                              │
│    │  2.(1)均檢出微量四級毒品：毒品先驅原│
│    │      料「假麻黃」（Pseudoephedrin│
│    │      e ）成分。                    │
│    │    (2)未檢出二級毒品「甲基安非他命」│
│    │      （Methamphetamine）成分。     │
├──┼──────────────────┤
│ 16. │編號A48、A50：經檢視均為白色粉末    │
│    │(一)驗前總毛重940公克（包裝塑膠袋及袋 │
│    │  內濾紙、塑膠卡片總重約68.84 公克）│
│    │  。                                │
│    │(二)1.共取3.33公克鑑定用罄，餘867.83公│
│    │    克。                            │
│    │  2.(1)均檢出四級毒品：毒品先驅原料「│
│    │      假麻黃」（Pseudoephedrine ）│
│    │      成分。                        │
│    │    (2)均未檢出二級毒品「甲基安非他命│
│    │      」（Methamphetamine）成分。   │
│    │  3.隨機抽取編號A48 測得「假麻黃」│
│    │  純度約43％，依據抽測純度值，推估編│
│    │  號A48 、A50 均含假麻黃之驗前總純│
│    │  質淨重約374.59公克（備考）。      │
├──┼──────────────────┤
│ 17. │編號A49-1、A49-2：經檢視均為淡黃色粉│
│    │末，外觀型態均相似，隨機抽取編號A49-│
│    │1 鑑定。                            │
│    │(一)驗前總毛重1,488.69公克（包裝塑膠袋│
│    │  總重約39.88 公克）。              │
│    │(二)編號A49-1：                       │
│    │  1.淨重992.16公克，取0.81公克鑑定用│
│    │    罄，餘991.35公克。              │
│    │  2.(1)檢出四級毒品：毒品先驅原料「假│
│    │      麻黃」（Pseudoephedrine ）成│
│    │      分。                          │
│    │    (2)未檢出二級毒品「甲基安非他命」│
│    │      （Methamphetamine）成分。     │
│    │  3.純度約99％。                    │
│    │(三)依據抽測純度值，推估編號A49-1 、A4│
│    │  9-2 均含假麻黃之驗前總純質淨重約│
│    │  1,434.32公克（備考）。            │
├──┼──────────────────┤
│ 18. │編號A52：經檢視為黃色液體           │
│    │(一)驗前毛重1,355 公克（包裝塑膠桶重23│
│    │  0 公克）。                        │
│    │(二)1.取20公克鑑定用罄，餘1,105公克。 │
│    │  2.(1)檢出微量四級毒品：毒品先驅原料│
│    │    「假麻黃」（Pseudoephedrine） │
│    │    成分。                          │
│    │    (2)未檢出二級毒品「甲基安非他命」│
│    │      （Methamphetamine）成分。     │
├──┼──────────────────┤
│ 19. │編號A53：經檢視為黃色液體           │
│    │(一)驗前毛重835 公克（包裝塑膠桶總重23│
│    │  0公克）。                         │
│    │(二)1.取45公克鑑定用罄，餘560 公克。  │
│    │  2.(1)檢出微量四級毒品：毒品先驅原料│
│    │    「假麻黃」（Pseudoephedrin e）│
│    │    成分。                          │
│    │    (2)未檢出二級毒品「甲基安非他命」│
│    │      （Methamphetamine）成分。     │
├──┼──────────────────┤
│ 20. │編號A55：經檢視為透明液體           │
│    │(一)驗前毛重8,275 公克（包裝塑膠桶重23│
│    │  0 公克）。                        │
│    │(二)1.取20公克鑑定用罄，餘8,025公克。 │
│    │  2.(1)檢出四級毒品：毒品先驅原料「假│
│    │      麻黃」（Pseudoephedrine ）成│
│    │      分。                          │
│    │    (2)未檢出二級毒品「甲基安非他命」│
│    │      （Methamphetamine）成分。     │
│    │  3.測得「假麻黃」純度約1 ％，驗前│
│    │    純質淨重約80.45公克。           │
├──┼──────────────────┤
│  │編號A59：經檢視為淡黃色膏狀物       │
│    │(一)驗前毛重295 公克（包裝塑膠量杯重21│
│    │  9.98公克）。                      │
│    │(二)1.取2.1公克鑑定用罄，餘72.92公克。│
│    │  2.(1)檢出微量四級毒品：毒品先驅原料│
│    │      「假麻黃」（Pseudoephedrine │
│    │      ）成分。                      │
│    │    (2)未檢出二級毒品「甲基安非他命」│
│    │      （Methamphetamine）成分。     │
├──┼──────────────────┤
│  │編號A61：經檢視為褐色油狀物         │
│    │(一)驗前毛重2,910 公克（包裝塑膠桶重23│
│    │  0 公克）。                        │
│    │(二)1.取10公克鑑定用罄，餘2,670公克。 │
│    │  2.(1)檢出四級毒品：毒品先驅原料「假│
│    │      麻黃」（Pseudoephedrine ）成│
│    │      分。                          │
│    │    (2)未檢出二級毒品「甲基安非他命」│
│    │      （Methamphetamine）成分。     │
│    │  3.測得「假麻黃」純度約5 ％，驗前│
│    │    純質淨重約134 公克。            │
├──┼──────────────────┤
│  │編號A71：經檢視為乳白色液體         │
│    │(一)驗前毛重37.74 公克（包裝玻璃瓶重14│
│    │  .68 公克）。                      │
│    │(二)1.取4.15公克鑑定用罄，餘18.91 公克│
│    │  。                                │
│    │  2.(1)檢出四級毒品：毒品先驅原料「假│
│    │      麻黃」（Pseudoephedrine ）成│
│    │      分。                          │
│    │    (2)未檢出二級毒品「甲基安非他命」│
│    │      （Methamphetamine）成分。     │
│    │  3.測得「假麻黃」純度約2 ％，驗前│
│    │    純質淨重約0.46公克。            │
├──┼──────────────────┤
│  │編號A73 ：經檢視均為白色圓形藥錠，外│
│    │          觀型態均相似，隨機抽取10顆│
│    │          磨混鑑定                  │
│    │(一)總淨重148 公克，共取1.48公克鑑定用│
│    │  罄，總餘146.52公克。              │
│    │(二)1.(1)檢出四級毒品：毒品先驅原料「假│
│    │      麻黃」（Pseudoephedrine）成 │
│    │      分。                          │
│    │    (2)未檢出二級毒品「甲基安非他命」│
│    │      （Methamphetamine）成分。     │
│    │  2.測得「假麻黃」純度約18％，驗前│
│    │    純質淨重約26.64公克。           │
├──┼──────────────────┤
│  │編號A76：經檢視為淡褐色透明液體     │
│    │(一)驗前毛重15,915公克（包裝塑膠桶重92│
│    │  0 公克）。                        │
│    │(二)1.取15公克鑑定用罄，餘14,980公克。│
│    │  2.(1)檢出四級毒品：毒品先驅原料「假│
│    │      麻黃」（Pseudoephedrine ）成│
│    │      分。                          │
│    │    (2)未檢出二級毒品「甲基安非他命」│
│    │      （Methamphetamine）成分。     │
│    │  3.測得「假麻黃」純度約3 ％，驗前│
│    │    純質淨重約449.85公克。          │
├──┼──────────────────┤
│  │編號A84-1至A84-5：經檢視均為玻璃管，│
│    │其內均有白色殘渣，均以甲醇溶劑洗滌，│
│    │取其洗滌液鑑定：                    │
│    │均檢出四級毒品：毒品先驅原料「假麻黃│
│    │」（Pseudoephedrine ）成分。      │
│    │均未檢出二級毒品「甲基安非他命」（Me│
│    │thamphetamine）成分。               │
├──┼──────────────────┤
│  │編號A84-6 ：經檢視為玻璃管，其內有白│
│    │色殘渣，以甲醇溶劑洗滌，取其洗滌液鑑│
│    │定：                                │
│    │檢出四級毒品：毒品先驅原料「假麻黃│
│    │」（Pseudoephedrine ）及毒品先驅原料│
│    │「甲基麻黃」（Methamphetamine ）等│
│    │成分。                              │
├──┼──────────────────┤
│  │編號A2-1、A6-1：經檢視均為白色泥狀物│
│    │(一)驗前總毛重5,210 公克（包裝塑膠袋總│
│    │重約31.28 公克）                    │
│    │(二)1.共取9.25公克鑑定用罄，總餘5,169.│
│    │  47公克。                          │
│    │  2.(1)均檢出四級毒品：毒品先驅原料「│
│    │      假麻黃」（Pseudoephedrine ）│
│    │      成分。                        │
│    │    (2)均未檢出二級毒品「甲基安非他命│
│    │      」（Methamphetamine）成分。   │
│    │(三)隨機抽取編號A6-1測得「假麻黃」純│
│    │  度約2 ％，依據抽測純度質，推估編號│
│    │  A2-1、A6-1均含假麻黃之驗前總純質│
│    │  淨重約103.57公克（備考）。        │
└──┴──────────────────┘
附表二
┌──┬─────┬──────────────────┐
│編號│名      稱│  數量及內容物                      │
├──┼─────┼──────────────────┤
│ 1. │方型塑膠桶│  1 個                              │
│    │（內含濾紙│                                    │
│    │）        │                                    │
│    │          │                                    │
│    │          │                                    │
├──┼─────┼──────────────────┤
│ 2. │抽氣幫浦  │  1 臺                              │
├──┼─────┼──────────────────┤
│ 3. │水桶      │  1 個                              │
├──┼─────┼──────────────────┤
│ 4. │量杯      │  1 個                              │
├──┼─────┼──────────────────┤
│ 5. │錐形瓶    │  1 瓶                              │
├──┼─────┼──────────────────┤
│ 6. │溫度計    │  1 支                              │
├──┼─────┼──────────────────┤
│ 7. │桶子      │  1 個                              │
├──┼─────┼──────────────────┤
│ 8. │燒杯      │  1 個                              │
├──┼─────┼──────────────────┤
│ 9. │藍色塑膠桶│  1 個                              │
├──┼─────┼──────────────────┤
│ 10. │PH釘      │  2 支                              │
├──┼─────┼──────────────────┤
│ 11. │攪拌器    │  1 支                              │
├──┼─────┼──────────────────┤
│ 12. │鹽酸      │  1 瓶                              │
├──┼─────┼──────────────────┤
│ 13. │校正液    │  2 瓶                              │
├──┼─────┼──────────────────┤
│ 14. │攪拌磁石  │  1 顆                              │
├──┼─────┼──────────────────┤
│ 15. │不明粉末  │ 0.5公斤                            │
├──┼─────┼──────────────────┤
│ 16. │燒杯      │  1 個                              │
├──┼─────┼──────────────────┤
│ 17. │量桶      │  1 個                              │
├──┼─────┼──────────────────┤
│ 18. │燒杯      │  1 個                              │
├──┼─────┼──────────────────┤
│ 19. │加熱板    │  1 片                              │
├──┼─────┼──────────────────┼──────
│ 20. │量桶1支   │編號A30：經檢視為透明液體           │
│    │          │(一)驗前毛重101.89公克（包裝塑膠瓶重30│
│    │          │  .62公克）。                       │
│    │          │(二)1.取7.62公克鑑定用罄，餘63.65 公克│
│    │          │  。                                │
│    │          │  2.(1)檢出「HCI 」（鹽酸）成分。    │
│    │          │    (2)未檢出                        │
│    │          │      二級毒品「甲基安非他命」（  │
│    │          │        Methamphetamine） 、        │
│    │          │      四級毒品：毒品先驅原料「麻黃│
│    │          │        」（Ephedrine） 及毒品先驅│
│    │          │        原料「假麻黃（Pseudoephedr│
│    │          │        ine） 等成分。              │
├──┼─────┼──────────────────┤
│  │電磁爐    │  1 臺                              │
├──┼─────┼──────────────────┤
│  │電子秤    │  1 臺                              │
├──┼─────┼──────────────────┤
│  │攪拌匙    │  3 支                              │
├──┼─────┼──────────────────┤
│  │陶瓷漏斗  │  1 個                              │
├──┼─────┼──────────────────┤
│  │錐形瓶    │  1 個                              │
├──┼─────┼──────────────────┤
│  │丙酮      │  1 桶（約4公斤）                   │
├──┼─────┼──────────────────┤
│  │鐵盤      │  1 個                              │
├──┼─────┼──────────────────┤
│  │抽氣幫浦  │  1 臺                              │
├──┼─────┼──────────────────┤
│  │抽氣幫浦  │  1 臺                              │
├──┼─────┼──────────────────┤
│  │量杯      │  1 個                              │
├──┼─────┼──────────────────┤
│  │氫氧化鈉  │  1 瓶                              │
├──┼─────┼──────────────────┤
│  │攪拌器    │  1 支                              │
├──┼─────┼──────────────────┤
│  │抽氣幫浦  │  1 臺                              │
├──┼─────┼──────────────────┤
│  │桶子1個   │編號A56：經檢視為透明液體           │
│    │          │(一)驗前毛重6,435 公克（包裝塑膠桶重23│
│    │          │  0 公克）。                        │
│    │          │(二)1.取20公克鑑定用罄，餘6,185 公克。│
│    │          │  2.未檢出(1)二級毒品「甲基安非他命」│
│    │          │          （Methamphetamine） 、    │
│    │          │          (2)四級毒品：毒品先驅原料「│
│    │          │            麻黃」（Ephedrine） 及│
│    │          │            毒品先驅原料「假麻黃（│
│    │          │            Pseudoephedrine） 等成分│
│    │          │            。                      │
├──┼─────┼──────────────────┤
│  │燒杯1個   │編號A58：經檢視為透明液體           │
│    │          │(一)驗前毛重73.20 公克（包裝塑膠瓶重30│
│    │          │  .62 公克）。                      │
│    │          │(二)1.取18.28 公克鑑定用罄，餘24.30 公│
│    │          │  克。                              │
│    │          │  2.未檢出(1)二級毒品「甲基安非他命」│
│    │          │          （Methamphetamine） 、    │
│    │          │          (2)四級毒品：毒品先驅原料「│
│    │          │            麻黃」（Ephedrine） 及│
│    │          │            毒品先驅原料「假麻黃（│
│    │          │            Pseudoephedrine） 等成分│
│    │          │            。                      │
├──┼─────┼──────────────────┤
│  │電磁爐    │  1 臺                              │
├──┼─────┼──────────────────┤
│  │鋁箔紙    │  1 支                              │
├──┼─────┼──────────────────┤
│  │濾紙      │  2 盒                              │
├──┼─────┼──────────────────┤
│  │筆記本    │  1 本                              │
├──┼─────┼──────────────────┤
│  │研缽      │  1 組                              │
├──┼─────┼──────────────────┤
│  │濾紙      │  40張                              │
├──┼─────┼──────────────────┤
│  │氫氧化鈉  │  7 罐                              │
├──┼─────┼──────────────────┤
│  │塑膠桶    │  1 個                              │
├──┼─────┼──────────────────┤
│  │氫氧化鈉  │  11罐                              │
├──┼─────┼──────────────────┤
│  │抽氣幫浦  │  1 臺                              │
├──┼─────┼──────────────────┤
│  │桶子、量桶│編號A72：經檢視為透明液體           │
│    │          │(一)驗前毛重41.85 公克（包裝玻璃瓶重14│
│    │          │  .68 公克）。                      │
│    │          │(二)1.取18.27 公克鑑定用罄，餘8.9 公克│
│    │          │  。                                │
│    │          │  2.未檢出(1)二級毒品「甲基安非他命」│
│    │          │          （Methamphetamine） 、    │
│    │          │          (2)四級毒品：毒品先驅原料「│
│    │          │            麻黃」（Ephedrine） 及│
│    │          │            毒品先驅原料「假麻黃（│
│    │          │            Pseudoephedrine） 等成分│
│    │          │            。                      │
├──┼─────┼──────────────────┤
│  │甲醇      │  1 桶（13.5公斤）                  │
├──┼─────┼──────────────────┤
│  │丙酮      │  1 桶（3 公斤）                    │
│    │          │                                    │
├──┼─────┼──────────────────┤
│  │藥罐      │  氫氧化鈉2 罐                      │
│    │          │  沙復因6 罐                        │
│    │          │  樂得克24罐                        │
├──┼─────┼──────────────────┤
│  │藥罐      │  沙復因99罐                        │
│    │          │  氫氧化鈉3 罐                      │
├──┼─────┼──────────────────┤
│  │丙酮      │  1 桶 （17.5公斤）                 │
├──┼─────┼──────────────────┤
│  │鹽酸      │  2 瓶                              │
├──┼─────┼──────────────────┤
│  │藥劑      │  7 瓶                              │
├──┼─────┼──────────────────┤
│  │分液漏斗  │  1 組                              │
├──┼─────┼──────────────────┤
│  │鋼瓶氣閥  │  1 臺                              │
├──┼─────┼──────────────────┤
│  │加熱鐵網  │  1 片                              │
│    │          │                                    │
├──┼─────┼──────────────────┤
│  │藥罐      │5罐                                 │
│    │          │                                    │
├──┼─────┼──────────────────┤
│  │製毒便條紙│6張                                 │
├──┼─────┼──────────────────┤
│  │製毒筆記本│1本                                 │
├──┼─────┼──────────────────┤
│  │製毒成分表│1張                                 │
└──┴─────┴──────────────────┘
附錄：本案論罪科刑法條全文
毒品危害防制條例第4條
製造、運輸、販賣第一級毒品者，處死刑或無期徒刑；處無期徒
刑者，得併科新臺幣 2 千萬元以下罰金。
製造、運輸、販賣第二級毒品者，處無期徒刑或 7 年以上有期徒
刑，得併科新臺幣 1 千萬元以下罰金。
製造、運輸、販賣第三級毒品者，處 5 年以上有期徒刑，得併科
新臺幣 7百萬元以下罰金。
製造、運輸、販賣第四級毒品者，處 3 年以上 10 年以下有期徒
刑，得併科新臺幣 3 百萬元以下罰金。
製造、運輸、販賣專供製造或施用毒品之器具者，處 1 年以上 7
年以下有期徒刑，得併科新臺幣 1 百萬元以下罰金。
前五項之未遂犯罰之。


司法院資訊處製作；財團法人民間司法改革基金會備份。
